【裁判字號】    97,消債更,1611
【裁判日期】    971215
【裁判案由】    聲請更生程序
【裁判全文】
臺灣高雄地方法院民事裁定          97年度消債更字第1611號
聲  請  人  甲○○
                        高雄市.
代  理  人  徐豐益律師
上列當事人聲請消費者債務清理事件，本院裁定如下：
    主  文
聲請駁回。
聲請費用由聲請人負擔。
    理  由
一、本件債務人主張：伊因有不能清償情事，曾依「中華民國銀
    行公會會員辦理消費金融案件無擔保債務協商機制」（下稱
    無擔保協商）申請債務協商，經協商成立，約定自民國95年
    3 月起，分120 期，零利率，每月應納新台幣（下同）15,4
    14元，因聲請人原任職向品企業有限公司（下稱向品公司）
    ，每月月薪約為21,500元，而每月需負擔之必要生活費用、
    房屋貸款、罹有情感性精神病之妹扶養費共計為27,062元，
    每月薪資扣除高額協商還款金額後，已不足支付每月必要之
    生活費用及扶養費用，本已處於無法繼續繳納之狀態下，聲
    請人罹有情感性精神病之妹復病發，屢屢騷擾家人要求買屋
    ，聲請人不得已購置高雄市○鎮區○○路一巷5 之2 號房屋
    ，而背負高額房屋貸款，使得聲請人原本不良之經濟狀況更
    加雪上加霜。又聲請人之雇主於95年10月因業務委縮而減薪
    ，聲請人於該月份不得已僅得毀諾。復伊無擔保或無優先權
    債務總額未逾1, 200萬元，復未經法院裁定開始清算程序或
    宣告破產，爰向本院聲請更生等語。
二、經查：
  (一)按債務人與金融機構協商成立者，不得聲請更生或清算。但
    因不可歸責於己之事由，致履行顯有重大困難者，不在此限
    ；本條例施行前，債務人依金融主管機關協調成立之中華民
    國銀行公會會員，辦理消費金融案件無擔保債務協商機制與
    金融機構成立之協商，準用前項之規定；消費者債務清理條
    例第151 條第5 、6 項定有明文。
  (二)債務人所主張之上開事實，業據提出債務協商協議書暨無擔
    保債務還款計畫書、債權人清冊、財產狀況說明書、財團法
    人金融聯合徵信中心之當事人綜合信用報告、戶籍謄本、家
    族體系表、薪資證明、非自願性離職證明書、聲請人及其扶
    養人之95年、96年所得清單及財政部高雄市國稅局財產歸屬
    資料清單、勞健保支出證明、聲請人之妹診斷證明書及身心
    障礙手冊、高雄市竹中里里長開立之聲請人實有扶養其妹之
    證明書、聲請人之診斷證明書、醫療費用單據、房屋及建物
    登記謄本、聲請人之保誠人壽保險單、房屋稅繳款書、地價
    稅繳款書、所得稅繳款書、交通費單據、水電費收據、汽車
    強制險保險費收據等文書為證。
  (三)依前開消費者債務清理條例第151 條第5 項規定，債務清償
    方案成立後，應由債務人按其條件履行，如於其後發生情事
    變更，在清償期間內之收入或收益不如預期，致該方案履行
    困難甚或履行不能，而有不可歸責於己之事由，始能聲請更
    生或清算。此項規定旨在避免債務人任意毀諾已成立之協商
    ，濫用更生或清算之裁判上債務清理程序，蓋以債務清償方
    案係經當事人行使程序選擇權所為之債務清理契約，債務人
    應受該成立之協議所拘束。債務人既已與金融機構協商成立
    ，如認該協商方案履行有其他不適當情形，自仍應再循協商
    途徑謀求解決。經查，聲請人之妹係於94年2 月間罹有情感
    性精神病後，即受聲請人扶養，此一情事係發生95年3 月間
    ，聲請人與銀行債務協商成立之前，故聲請人主張其薪資扣
    除必要生活費用及扶養其妹之費用後，已不足支付龐大之協
    商還款金額等語，聲明其係因協商之條件實為過苛而為毀諾
    ，惟該協商條件既然係由聲請人與最大債權銀行雙方協議所
    達成，在客觀事實並未有顯著變動之下，上述情事均屬聲請
    人在協商時可得預見，據以評估此一協商方案是否逾越其負
    擔範圍，故「協商條件之嚴苛」顯與「不可歸責於己之事由
    致履行顯有重大困難」之要件不符。
  (四)又聲請人主張其於95年10月間因受雇主減薪以致毀諾等語，
    業據其提出不自願離職證明書為證，然聲請人遭減薪之幅度
    為何，是否已達「不可歸責與己以致履行上顯有『重大困難
    』」之程度，本院實難判斷。又查聲請人95年度服務於向品
    公司，該年度自該公司取得之年薪為258,000 元，又聲請人
    於96年2 月離職，於該公司領取之薪資為76,212元，有聲請
    人之95、96年度所得清單在卷可稽，如聲請人95年度10月遭
    減薪，可知聲請人1 至9 月應領取原本較高之薪資，10月至
    來年2 月離職期間領取者為遭減薪之薪資。故可徵聲請人96
    年間於向品公司所取得之平均月薪，必定較95年度平均月薪
    為低。核95年度之年薪資為258,000 元，平均月薪為21,500
    元；又96年度聲請人於向品公司服務2 個月，領有76,212元
    ，平均每月領有38,106元，遠較95年之月平均薪資為高。縱
    認聲請人96年度之所領得薪資，係因年關將至而領有年終獎
    金，獎金部分如平均計算入2 個月月薪，所得金額自會較高
    ，故應將96年度自向品公司領取之薪資部分，區分成薪資2
    個月，獎金1 個月（向品公司既已業務萎縮而減薪，年終獎
    金以1 個月計算堪屬正常），經計算之月薪仍有25,404元，
    亦較聲請人95年度之薪資為高。聲請人既未提出其遭減薪之
    幅度為何，致本院難以判斷是否已生履行上之重大困難；又
    本院復以聲請人所得清單之數據計算，亦難見聲請人時受有
    減薪之事實，難以認定受有減薪之事實，以致生有「不可歸
    責與己以致履行上顯有重大困難」之事由，故聲請人之毀諾
    ，難謂有理由。
  (五)末就聲請人主張因聲請人之妹情感性精神病病發，騷擾家人
    要求買屋，聲請人不得已購置高雄市○鎮區○○路一巷5 之
    2 號房屋，而背負高額房屋貸款一事，未見提出具體事證以
    實其說，本院殊難採信。又罹有精神病與購置房屋間，依社
    會常理認定，實難見其中有何因果關連存在，聲請人主張其
    於協商後購置房屋而背負高額房貸一事，係屬不可歸責與己
    之情事所致，本院認為並無理由。
三、綜上所述，本件聲請人聲請更生，既無法立證證明其確於與
    金融機關達成前揭協商後，有不可歸責於己之事由致履行顯
    有重大困難，難謂其符合消費者債務清理條例第151 條第5
    項之規定，自不得聲請更生，應駁回其更生之聲請。
四、爰依消費者債務清理條例第8 條、第151 條第5 項、第15條
    ，民事訴訟法第78條，裁定如主文。
中    華    民    國    97    年    12    月    15    日
                  臺灣高雄地方法院鳳山分庭
                          法  官  何悅芳
以上正本係照原本作成。
如不服本裁定，應於送達後10日內，向本院提出抗告狀並表明抗
告理由，如於本裁定宣示後送達前提起抗告者，應於裁定送達後
10日內補提抗告理由書（須附繕本）。
中    華    民    國    97    年    12    月    15    日
                          書記官  洪嘉慧


司法院資訊處製作；財團法人民間司法改革基金會備份。
